【裁判字號】    89,訴,344
【裁判日期】    890901
【裁判案由】    恐嚇取財
【裁判全文】
臺灣基隆地方法院刑事判決                          八十九年度訴字第三四四號
    公  訴  人  臺灣基隆地方法院檢察署檢察官
    被      告  丁○○
右列被告因恐嚇取財等案件，經檢察官提起公訴（八十九年度偵緝字第六三號），本
院判決如左：
    主      文
丁○○意圖為自己不法之所有，以恐嚇使人將本人之物交付，處有期徒刑柒月。
    事      實
一、丁○○與甲○○原係男女朋友關係，於民國八十七年五月間，丙○○因積欠甲○○新台幣（下同）一萬元，而交付甲○○由丙○○所簽發，發票日為八十七年七
    月十日、票面金額為五萬元之基隆郵局支票一紙，甲○○則將支票交給丁○○，
    請其週轉現金。詎丁○○竟意圖為自己不法所有，於八十七年七月中旬某日上午
    ，至基隆市○○路一七六巷二十四之四號丙○○住處，向丙○○之母蔡乙○○表
    示：「伊係流氓，被關了二、三次，現在出來了，丙○○曾以支票向其週轉，而
    未將錢還給伊，伊因缺錢使用，要先還二萬元。」等語，使蔡乙○○心生畏懼，
    乃出售其所有之金手鍊，籌款一萬二千元，俟當日晚間六、七時許，丁○○再至
    其住處時，蔡乙○○遂將一萬二千元交付丁○○，丁○○收受後書立收據一紙交
    給蔡乙○○，並表示將於九月十五日再來索討餘款三萬八千元。
二、案經被害人丙○○、蔡乙○○訴由基隆市警察局第四分局報請台灣基隆地方法院
    檢察署檢察官偵查起訴。
    理      由
一、訊據被告丁○○坦承有於八十七年七月間某日，向蔡乙○○收取一萬二千元，惟
    否認有何恐嚇取材犯行，辯稱：甲○○有向伊借錢，支票是甲○○交給伊以返還
    借款，伊沒有向蔡乙○○恐嚇取財，是蔡乙○○自願代丙○○償還一萬二千元云
    云。然查：
    （一）丙○○於八十七年五月間，持上開基隆郵局面額五萬元之支票，至基隆市
          ○○路八號甲○○工作之「大海服飾店」，託其幫忙調現，順便返還積欠
          甲○○之一萬元欠款，適為丁○○在場聽見，表示可代為調現，乃將支票
          取走，然丁○○並未代為週轉，卻於八十七年七月中旬某日，持該支票向
          蔡乙○○恐嚇要其代丙○○返還欠款五萬元，並稱渠係流氓，被關過多次
          ，而於當日收受蔡乙○○所交付之一萬二千元，離去時表示將於八十七年
          九月十五日再來收取餘款三萬八千元等情，迭據告訴人丙○○、蔡乙○○
          於警訊、偵查及審理時指陳明確，其二人告訴之詞，核與證人甲○○於警
          訊時之證詞相符，且被告亦不否認確有向蔡乙○○收取一萬二千元之事實
          ，此外，復有被告親筆書寫之收據一紙及支票影本一張附卷足憑，堪信告
          訴人之指述為真實。
    （二）被告雖辯稱丙○○欠甲○○錢，甲○○又欠伊錢，是甲○○將支票交給伊
          ，用以抵付欠款，因支票屆期遭退票，所以才向丙○○收款云云。然此為
          告訴人所否認，且依丙○○之陳述，丙○○僅欠甲○○一萬元，縱如被告
          所言，丙○○係代甲○○返還欠款，亦僅在一萬元之範圍內代為償還即可
          ，何以被告卻向蔡乙○○收受一萬二千元後，仍表示尚有三萬八千元須由
          丙○○歸還？此與常理已有不符。況被告於八十七年九月二十六日警訊時
          供稱：「事實上是甲○○所交付予我，作為借款之償還所用，我不曉得他
          們為何如此說，他開五萬元支票，除還我三萬元，餘二萬元係要我兌現後
          將二萬元給他們。」繼則於八十七年十月二十二日、八十九年一月三十日
          偵查中供稱：「是甲○○拿蔡之票清償欠我及我父親之錢。」「那是林愛
          琪拿那張票來跟我週轉。」（分別見八十七年度偵字第四九０二號偵查卷
          第七頁、八十九年度偵緝字第六三號偵查卷第三頁）其後更於八十九年八
          月四日本院審理時供稱：「是丙○○欠甲○○的錢，甲○○要我去拿。」
          等語。其說詞先後矛盾，又不能提出丙○○曾同意當甲○○借款保證人之
          證據，供本院查證，足見其所辯無非事後卸責之詞，不足採信，事證明確
          ，被告犯行堪以認定。
二、核被告所為，係犯刑法第三百四十六條第一項之恐嚇取財罪。爰審酌被告犯罪之
    動機、目的及以恐嚇方法使人交付財物、犯罪所得財物金額為一萬二千元並其犯
    罪後態度等一切情狀，量處如主文所示之刑。
據上論斷，應依刑事訴訟法第二百九十九條第一項前段、刑法第三百四十六條第一項
、罰金罰鍰提高標準條例第一條前段，判決如主文。
本案經檢察官周慶華到庭執行職務。
中    華    民    國      八十九        年      九      月      一      日
                    臺灣基隆地方法院刑事第三庭
                                              法  官  陳  培  仁
右正本證明與原本無異。
對於本件判決如有不服，應於收受送達後十日內，向本院提出上訴書狀，上訴於臺灣
高等法院，並按他造當事人之人數附具繕本。
                                              書記官  施  鴻  均
中    華    民    國      八十九        年      九      月      八      日
附錄論罪法條：
刑法第三百四十六條第一項：
意圖為自己或第三人不法之所有，以恐嚇使人將本人或第三人之物交付者，處六月以
上五年以下有期徒刑，得併科一千元以下罰金。


司法院資訊處製作；財團法人民間司法改革基金會備份。
